【裁判字號】    90,訴,413
【裁判日期】    900612
【裁判案由】    家庭暴力罪之傷害
【裁判全文】
臺灣桃園地方法院刑事判決                            九十年度訴字第四一三號
    公  訴  人  臺灣桃園地方法院檢察署檢察官
    被      告  己○○
    指定辯護人  本院公設辯護人  甲○○
右列被告等因傷害致死等案件，經檢察官提起公訴（八十九年度偵字第一八九八三號
），本院判決如左：
        主  文
己○○傷害人之身體，因而致人於死，處有期徒刑貳年。
        事  實
一、己○○係戊○○○之女婿。己○○於民國八十九年十二月六日凌晨零時許，於桃
    園縣中壢市○○街一六三巷二十二號二樓，與友人在家中飲酒後，因懷疑戊○○
    ○將其與友人交談之過程錄音，要求戊○○○交出錄音帶，因戊○○○否認，引
    起己○○不悅，雙方發生爭吵，己○○即將錄音機搶過來摔毀（毀損部分未據告
    訴），並基於普通傷害之故意，以右腳踢踹戊○○○之右側腰際，致戊○○○身
    體後仰，左後頂骨部撞擊電視櫃，而受有左側硬膜下出血及蜘蛛膜下腔出血之傷
    害。戊○○○經送醫急救後，仍於同年十二月九日下午十一時四十分許因左後頂
    骨部裂傷四公分，致外傷性顱內出血死亡，鄭某隨後於同年月六日下午六時許，
    為警發覺前，向桃園縣警察局中壢分局仁愛派出所警員林振生、姜雲龍自首犯罪
    。
二、案經乙○○、丙○○告訴暨桃園縣警察局中壢分局報告台灣桃園地方法院檢察署
    檢察官相驗後偵查起訴。
        理  由
一、訊據被告己○○對於右揭犯罪事實均坦承不諱，核與劉興遠、乙○○、丁○○等
    人供述相符。又被害人戊○○○因受有左後頂骨部裂傷四公分，致外傷性顱內出
    血死亡，並經檢察官督同檢驗員為相驗及解剖鑑定，有勘驗筆錄、相驗屍體證明
    書、驗斷書各一份、被害人屍體及現場照片二十五幀在卷可稽。而本件經送請法
    務部法醫研究所鑑定結果：被害人戊○○○係因外傷性顱內出血死亡，可符合被
    踢倒後撞倒櫃子所致等情，有該所九十年二月十三日法醫所九０理字第二三八號
    函暨所附法務部法醫研究所（八九）法醫所醫鑑字第一五五四號鑑定書一份在卷
    可按。稽之被害人所受傷勢部位，與前揭被告自白及證人證述被告所踢踹被害人
    戊○○○之身體部位，而致身體後仰撞擊電視櫃之情形互核一致，足證被害人戊
    ○○○死亡確係因被告己○○踢踹所致，是被害人戊○○○之死亡與被告己○○
    前揭傷害行為有相當因果關係洵堪認定。另觀諸被告係被害人戊○○○之女婿、
    雙方因錄音等細故發生爭執、而被告係以腳踢被害人腰部方式傷害之等情，足認
    被告應係基於傷害之犯意而為。惟人體頭部掌管人體神經中樞，屬足以致命之要
    害部位，有致人死亡之危險，為眾所週知之事實，而為一般客觀上所可預見，雖
    被告己○○主觀上僅有傷害之犯罪故意，其對於被害人戊○○○因其傷害行為除
    受外傷外，並因此造成左後頂骨部裂傷四公分，致外傷性顱內出血死亡之加重結
    果客觀上既有預見之可能性，其對此加重之結果，自應負傷害致死之罪責。本案
    事證明確，被告己○○犯行堪以認定，應予依法論科。
二、核被告己○○所為，係犯刑法第二百七十七條第二項前段之傷害致死罪。被告於
    肇事後，犯罪未發覺前，主動向桃園縣警察局中壢分局仁愛派出所警員林振生、
    姜雲龍自首犯罪並接受裁判等情，業經證人林振生、姜雲龍於本院訊問時證述屬
    實（見本院九十年五月三十一日訊問筆錄），應依刑法第六十二條前段之規定減
    輕其刑。又被害人確有情感性精神病、憂鬱症等精神性疾病，此有行政院國軍退
除役官兵輔導委員會台北榮民總醫院及財團法人長庚紀念醫院函文各一份在卷可
    稽，堪認被告所辯：係因被害人無理由之錄音舉動，而一時衝動肇致不幸乙節，
    應可採信。顯見本案實肇因於精神狀況不穩定之被害人戊○○○之無理取鬧，是
    被告犯罪之情狀，尚非全無可憫之處。復稽之，被告僅有一腳踢之行為，即造成
    被害人死亡之結果，惡性尚輕，益顯情輕法重，本院認應依刑法第五十九條之規
    定減輕其刑，並遞減之。爰審酌被告己○○為被害人戊○○○之女婿、僅因家務
    細故即動手傷害，惟犯罪情節尚非嚴重，且於案發後立即要求其妻丁○○打電話
    叫救護車，並立即前往仁愛派出所自首，足徵其犯後態度良好等一切情狀，量處
    如主文所示之刑，以示懲儆。
據上論斷，應依刑事訴訟法第二百九十九條第一項前段，刑法第二百七十七條第二項
前段、第六十二條前段、第五十九條，判決如主文。
本案經檢察官鄭重文到庭執行職務。
中      華      民      國    九十      年      六      月     十二     日
                                臺灣桃園地方法院刑事第一庭
                                    法  官  陳  永  來
右正本證明與原本無異。
如不服本判決，應於判決送達後十日內向本院提出上訴狀( 應附繕本 )，上訴於
臺灣高等法院。
                                     書記官   洪明媚
中      華      民      國     九十     年      六      月      十三    日
附錄本判決論罪科刑依據之法條：
刑法第二百七十七條
傷害人之身體或健康者，處三年以下有期徒刑，拘役或一千元以下罰金。
犯前項之罪，因而致人於死者，處無期徒或七年以上有期徒刑，致重傷者，處三年以
上、十年以下有期徒刑。


司法院資訊處製作；財團法人民間司法改革基金會備份。
